【裁判字號】    99,抗,863
【裁判日期】    990730
【裁判案由】    罰鍰
【裁判全文】
臺灣高等法院刑事裁定                   99年度抗字第863號
抗  告  人
即  證  人  Ａ３  年籍詳卷
上列抗告人因被告張○○等違反組織犯罪條例等案件（起訴案號
：詳卷），不服臺灣臺北地方法院所為裁定（裁定日期、案號均
詳卷），提起抗告，本院裁定如下：
    主  文
抗告駁回。
    理  由
一、抗告人即代號Ａ３證人抗告意旨略以：抗告人為他人組織犯
    罪條例案件之被害人而具證人身份，因不諳法律規定未能請
    求依證人保護之相關法律求予保護，致面臨至法庭作證之壓
    力。又抗告人經法院傳喚後，已向法院請求改期，與毫無理
    由不顧法院傳喚之情形非可比擬，而抗告人不諳法庭程序，
    並不知悉聲請改期不屬於法院認定之正當理由。抗告人既非
    惡意不到場，原裁定法院當可曉喻抗告人另行傳喚時到場，
    並無對抗告人科以罰鍰之必要，又如科以罰鍰，亦應兼顧比
    例原則，處以較低之罰鍰。爰請求撤銷原裁定，另為適法之
    裁定。
二、按證人經合法傳喚，無正當理由而不到場者，得科以新臺幣
    3萬元以下之罰鍰，並得拘提之，再傳不到者，亦同。前項
    科罰鍰之處分，由法院裁定之。刑事訴訟法第178條第1項、
    第2項分別定有明文。
三、經查本件抗告人因臺灣臺北地方法院承審違反組織犯罪條例
    等案件（被告姓名、案號均詳卷），經原審寄發傳票通知應
    遵期到庭作證，傳票分別以補充送達方式合法送達至抗告人
    戶籍地，及合法送達至抗告人居所，分別由抗告人住所之社
    區守衛室人員、抗告人之同居人代為簽章收受，抗告人隨即
    以書面表示因懼怕遭被告等人認出而遭報復，請求原審准予
    不出庭作證。原審遂以電話通知抗告人仍須出庭作證，並由
    抗告人擇定改以遠距訊問之方式後，由承辦書記官即時於電
    話中告知抗告人另改期日至臺灣士林地方法院實施遠距訊問
    ，並將傳票送達至抗告人戶籍地及居所，有各該送達證書影
    本、原審公務電話紀錄影本、及抗告人之傳真陳報狀在卷可
    稽（見原審秘密證人相關卷），足認原審已對抗告人採取相
    當之保護措施，而本件是否存有組織犯罪防制條例第12條但
    書所定之抗告人有受被告等施以強暴、脅迫、恐嚇或其他報
    復行為之虞等情形，尚無具體事實足以明之，此有抗告人於
    99年5月31日於臺北市政府警察局大安分局調查筆錄可稽（
    見原審秘密證人相關卷）。抗告意旨稱抗告人出庭有心理壓
    力云云，即難採為其拒不出庭之正當理由。抗告人既未遵期
    至法院報到接受遠距訊問，僅以傳真主張其因工作關係人手
    不足，無法請假出庭作證，請求改期云云，有原審99年6月2
    2日刑事報到單影本及抗告人99年6月22日之傳真在卷足憑（
    分見原審秘密證人相關卷、原審卷一），然抗告人既未舉出
    具體事證釋明其無法到庭之合理原因，即難認其不到庭有何
    正當理由。至於抗告人辯稱其不知聲請改期，更無從認得據
    為拒不到庭之正當理由，原審因依刑事訴訟法第178條第1項
    規定對抗告人裁處罰鍰，於法並無違誤，抗告意旨陳稱本件
    無對其科處罰鍰之必要等語，當無理由。另抗告意旨末稱原
    審科以罰鍰應兼顧比例原則，處以較低之罰鍰云云，按刑事
    訴訟法第178條第1項科處罰鍰之限度為新臺幣（下同）3萬
    元以下，而抗告人已有2次屆期未到庭之紀錄，原審據以裁
    處抗告人罰鍰2萬5千元，並未逾越法定裁罰範圍，亦未有顯
    然濫權裁量之瑕疵，是抗告人以之抗辯，亦無可採。
四、綜上，原審以證人經合法傳喚，無正當理由而不到場，科處
    罰鍰2萬5千元，於法並無不合，本件抗告為無理由，應予駁
    回。
據上論斷，應依刑事訴訟法第412條，裁定如主文。
中    華    民    國    99    年    7     月    30    日
                 刑事第十三庭  審判長法  官  曾德水
                                     法  官  崔玲琦
                                     法  官  陳恆寬
以上正本證明與原本無異。
如不服本裁定，應於收受送達後五日內向本院提出再抗告狀。
                                     書記官  黃家麟
中    華    民    國    99    年    8     月    4     日

司法院資訊處製作；財團法人民間司法改革基金會備份。
